臺灣高等法院臺南分院民事判決
109年度訴易字第23號
原      告  易Ｏ芸  
兼  法  定
代  理  人  陳Ｏ貞  
法定代理人  易Ｏ庭  
被      告  薛瑞明  


訴訟代理人  薛伊純  
上列當事人間請求侵權行為損害賠償事件，原告提起刑事附帶民
事訴訟，經本院刑事庭裁定移送前來（109年度交附民字第110號
），本院於110年1月6日言詞辯論終結，判決如下：
    主  文
被告應給付原告甲○○新台幣壹拾肆萬參仟壹佰陸拾貳元、原告易
○芸新台幣貳萬元，及均自民國一○九年七月四日起至清償日止，
按年息百分之五計算之利息。
原告其餘之訴駁回。
訴訟費用由被告負擔五分之一，餘由原告負擔。 
    事實及理由
壹、程序方面：
一、按觀諸民事訴訟法第385條、第386條及第191條有關一造辯
    論判決與擬制合意停止訴訟之規定，顯見於法院審理期日到
    場為當事人之權利，即是否到場，當事人有自主之權利；準
    此，在監執行中之被告，若以書狀或於法院審理期日，具體
    表明其不願於言詞辯論期日到場，則基於私法自治所產生之
    訴訟上處分主義觀點，自應尊重被告之意思，不必借提到場
    。本件被告現因案在法務部○○○○○○○執行中，且其已提出表
    單明確表達：「本人不願到庭，無庸借提本人到庭，請依法
    判決。」（見本院卷第39頁）；則揆諸前揭說明，本院自無
    庸借提其到庭進行審理，是被告經合法通知未於言詞辯論期
    日到場，核無民事訴訟法第386條所列各款情形，爰依原告
    之聲請，由其一造辯論而為判決。
二、按訴之變更或追加，非經他造同意不得為之，但擴張或減縮
    應受判決事項之聲明者，不在此限，民事訴訟法第255條第1
    項第3款定有明文。本件原告甲○○原起訴分別請求被告給付
    新臺幣（下同）598,332元之本息，嗣就其中機車修理費15,
    290元部分表示不再請求（見本院卷第96頁）；查原告甲○○
    上開所為訴之變更，核屬減縮應受判決事項之聲明，依上開
    規定，毋庸對造同意，應予准許。
貳、實體方面：
一、原告甲○○、易○芸提起附帶民事訴訟主張略以：被告於民國1
    07年7月7日17時15分，無照駕駛向友人借得車牌號碼0000-0
    0號小客貨車，沿臺南市南區濱南路由北向南方向行駛至濱
    南路及商港路交岔路口，原應注意超越前車應保持安全間隔
    距離，而依當時天候晴、日間自然光線、柏油路面乾燥無缺
    陷、無障礙物及視距良好，並無不能注意之情事，竟疏未注
    意而未保持安全間隔距離，逕自駕車超越同向前行由甲○○騎
    乘搭載其女即兒童易○芸之車牌號碼000-000號重型機車，超
    越過程中不慎撞擊甲○○騎乘之機車，造成甲○○受有右側橈股
    上端環面閉鎖性骨折、臉部撕裂傷及四肢多處挫擦傷；易○
    芸受有頭部外傷及肢體擦挫傷等傷害。伊等因受上開傷害，
    甲○○支出醫藥費82,799元、出院後白天看護費42天，一天2,
    000元，共計84,000元、就醫5次交通費1,370元、工作損失
    每個月25,000元，3個月共計75,000元、精神感到痛苦，得
    請求慰撫金40萬元，扣除保險理賠60,757元，共計受有582,
    412元之損害；易○芸請求精神賠償20萬元、醫藥費1,400元
    ，扣除保險理賠1,400元，共計受有200,000元之損害。爰依
    民法第184條第1項、第193條第1項、第195條第1項規定，請
    求被告賠償甲○○582,412元、易○芸200,000元，及均自起訴
    狀繕本送達翌日起至清償日止，按週年利率百分之5計算之
    利息。
二、被告未於言詞辯論期日到場，惟依其提出書狀陳述略以：原
    告之本件侵權行為損害賠償請求權，已罹於民法第197條第1
    項所規定之2年時效，請求駁回原告之訴。
三、本院之判斷：　　
  ㈠按「汽車行駛時，駕駛人應注意車前狀況及兩車並行之間隔
    ，並隨時採取必要之安全措施，不得在道路上蛇行，或以其
    他危險方式駕車」、「汽車超車時，應依下列規定：.....
    五、前行車減速靠邊或以手勢或亮右方向燈表示允讓後，後
    行車始得超越。超越時應顯示左方向燈並於前車左側保持半
    公尺以上之間隔超過，行至安全距離後，再顯示右方向燈駛
    入原行路線。」道路交通安全規則第94條第3項、第101條第
    1項第5款分別定有明文。依前開規定，被告係後行車超越前
    行車時本應注意遵守上開規定，以維道路交通安全，且依車
    禍當時天候晴、日間自然光線、柏油路面乾燥無缺陷、無障
    礙物及視距良好等狀況，有前揭道路交通事故調查報告表可
    稽（見本院卷第57頁），在客觀上並無不能注意之情事，竟
    疏未注意而未保持安全間隔距離，貿然駕駛小客貨車超越同
    向前行由甲○○騎乘搭載其女即兒童易○芸之車牌號碼000-000
    號重型機車，致該小客貨車右側車身擦撞機車左側車身，造
    成甲○○、易○芸各受有上開傷害，有診斷證明書在卷可稽（
    見本院交附民字卷第9至16頁），其有過失甚明，且被告於
    原審刑事庭審理中亦不否認有過失。是被告之過失傷害行為
    與甲○○、易○芸受傷結果間具有相當因果關係。而被告因上
    開過失傷害之犯行，經法院判處罪刑確定在案，有臺灣臺南
    地方法院108年度交易字第117號刑事判決書在卷可稽（見本
    院卷第13至17頁）。而本件經送臺南市車輛行車事故鑑定委
    員會鑑定結果，亦同此見解，有鑑定意見書在卷可稽(見同
    上卷第75、76頁)，從而，原告主張被告應負侵權行為損害
    賠償責任，自屬有據。
  ㈡次按「因侵權行為所生之損害賠償請求權，自請求權人知有
    損害及賠償義務人時起，二年間不行使而消滅，自有侵權行
    為時起，逾十年者亦同。」，民法第197條第1項定有明文。
　　查系爭車禍發生於000年0月0日，當時原告意識清醒即知自
    己受有損害及被告是賠償義務人，應無疑義。則原告於109
    年7月2日提起本件刑事附帶民事訴訟，有該起訴狀蓋有本院
    受理之日期戳在卷可稽（見本院交附民字卷第3頁），尚未
    罹2年時效甚明。故被告抗辯：原告之本件侵權行為損害賠
    償請求權，已罹於民法第197條第1項所規定之2年時效云云
    ，無可採取。
　㈢復按「因故意或過失不法侵害他人權利者，負損害賠償責任
    」、「汽車、機車或其他非依軌道行駛之動力車輛，在使用
    中加損害於他人者，駕駛人應賠償因此所生之損害」、「不
    法侵害他人之身體或健康者，對於被害人因此喪失或減少勞
    動能力或增加生活上之需要時，應負損害賠償責任」、「不
    法侵害他人之身體、健康、名譽、自由、信用、隱私、貞操
    ，或不法侵害其他人格法益而情節重大者，被害人雖非財產
    上之損害，亦得請求賠償相當之金額」；民法第184條第1項
    前段、第191條之2、第193條第1項及第195條第1項前段分別
    定有明文。本件被告因過失侵權行為致原告受有損害，已如
    前述，是以被告自應負賠償之責，茲就原告得請求被告賠償
    之項目及金額，分述如下：
  ⒈醫療費用部分：
　　甲○○主張伊自受傷日在臺南醫院住院即107年7月7日起至7月
    11日止，受有支出醫療費用共79,849元，有住院欠款單為憑
    （見本院交附民字卷第17頁）；於同年8月22日、9月6日、1
    0月9日在魏暐絃物理治療每次800元，計支出醫療費用2,400
    元；於同年8月6日在台南市立醫院看診支出醫療費用300元
    ，有醫療費用收據及診斷證明書在卷可按（見同上卷第10、
    13、21頁），核屬必要費用；此部分甲○○之請求82,549元（
    計算式：79,849＋2,400＋300＝82,549），應予准許，逾此範
    圍之費用非屬醫療必要費用，不應准許。易○芸主張此次受
    傷看診而支出醫療費用計1,400元，有醫療費用收據及診斷
    證明書在卷可按（見同上卷第15、16、23、24頁），應予准
    許。
　⒉看護費用：
　　按親屬代為照顧被害人之起居，固係基於親情，但親屬看護
    所付出之勞力並非不能評價為金錢，雖因二者身分關係而免
    除被害人之支付義務，惟此種基於身分關係之恩惠，自不能
    加惠於加害人。故由親屬看護時雖無現實看護費之支付，仍
    應認被害人受有相當於看護費之損害，得向上訴人請求賠償
    ，始符公平原則（最高法院94年度台上字第1543號判決意旨
    參照）。甲○○主張依臺南醫院107年7月11日診斷證明書醫囑
    欄記載「6週需專人照顧」，伊於107年7月7日住院，8日行
    骨折復位內固定手術，107年7月11日出院後全天看護，6週
    計42天，一天2,000元，共計支出看護費84,000元等語，並
    提出診斷證明書為憑（見本院交附民字卷第14頁）。然查，
    甲○○就此部分雖未提出看護費用收據，但其因車禍剛受有前
    揭傷害，於住院治療達5天，傷情未穩定，期間因上開右側
    橈股上端環面閉鎖性骨折已進行骨折復位內固定手術，另頭
    部有外傷及其他部位之擦傷，均非有威脅生命、或全身無法
    行動、或陷意識於昏迷之虞，本院酌量其傷勢尚非十分嚴重
    ，且已穩定而出院，僅短期間應避免負重及操作重複性工作
    ，因認住院5天以全天由家屬在旁照顧及出院1個月即30天，
    每天半天照護為必要，則甲○○主張全天看護費用2,000元，
    半天為1,000元，尚屬適當，以此計算，甲○○就親屬看護費
    用部分得請求被告賠償之金額為40,000元【計算式：（2,00
    0元×5）＋（1,000元30）＝40,000元】，尚屬合理，應予准
    許，逾此範圍之費用，不應准許。
　⒊就醫交通費部分：
　　甲○○主張因上開傷害前往就診而支出5次交通費用1,370元，
    請求被告賠償等語，並提出台南市日昇計程車運輸合作社收
    據為佐（見本院交附民字卷第25、26頁），經核屬有據，此
    部分請求，應予准許。
　⒋工作之損失部分：
　　按「損害賠償，除法律另有規定或契約另有訂定外，應以填
    補債權人所受損害及所失利益為限。」民法第216條第1項定
    有明文。又按「當事人主張有利於己之事實者，就其事實有
    舉證之責任。」民事訴訟法第277條前段定有明文。甲○○主
    張依臺南醫院住院即107年7月11日診斷證明書醫囑欄記載「
    術後3個月需休養」，伊工作損失每個月25,000元，3個月共
    計75,000元云云，並提出診斷證明書為憑（見本院交附民字
    卷第13、14頁）。查，甲○○此次車禍受傷較嚴重即右手側橈
    股上端骨折部位，但經手術已復原，而依上開診斷證明書醫
    囑謂需休養或應避免負重及操作重複性工作，顯然術後應仍
    有體力從事勞務，且甲○○未能舉證證明其本來有從事何種工
    作及其有「每月25,000元」之損害，故其上開主張，難予遽
    採，此部分之請求，不應准許。
　⒌精神慰撫金部分：
    按慰撫金之量定，應斟酌雙方之身分、地位、資力與加害之
    程度及其他各種情形以核定其數額（最高法院51年度台上字
    第223號判決意旨參照）。審酌原告甲○○、易○芸因本件車禍
    致傷，甲○○受有右手側橈股上端部位骨折已手術予以復原，
    其餘臉部撕裂傷及四肢多處挫擦傷傷勢較輕；易○芸受有頭
    部外傷及肢體擦挫傷等傷害較輕，但均受傷疼痛非常，身心
    難免受創，影響生活秩序大亂，其等肉體、精神均受有相當
    之痛苦，不言可喻，是其等請求被告賠償相當金額以慰撫其
    等精神上所受之痛苦，自屬有據。查原告甲○○係62年次，為
    高中畢業、已婚，原告易○芸係99年次未成年人，為甲○○之
    長女，106年度無所得，107年度所得為6,000元，別無其他
    財產，有本院稅務電子閘門財產所得調件明細表附卷足憑（
    見本院卷第119、121頁）；被告係66年次，為國中畢業，已
    婚，有1名108年次幼女，均就讀國小，名下2筆不動產總值1
    ,496,100元，106、107年度均無任何所得（見本院卷第115
    、117頁）。本院審酌兩造之身分、地位、經濟能力及原告
    所受傷害及其所受精神上痛苦等一切情狀，認甲○○、易○芸
    分別請求被告給付80,000元、易○芸20,000元精神慰撫金為
    適當。
  ⒍綜上，因本件車禍，甲○○所受之損害為203,919元（計算式：
    82,549+40,000+1,370+80,000=203,919），易○芸所受之損
    害為21,400元（計算式：1,400+20,000=21,400）。
四、按「保險人依強制汽車責任保險法規定給付之保險金，視為
    加害人或被保險人損害賠償金額之一部分；加害人或被保險
    人受賠償請求時，得扣除之。」強制汽車責任保險法第32條
    定有明文。原告甲○○、易○芸因本件汽車交通事故已分別領
    得強制汽車責任保險保險金60,757元、1,400元，扣除上開
    保險金後，被告應分別給付甲○○143,162元（計算式：203,9
    19－60,757=143,162）、易○芸20,000元（計算式：21,400－1
    ,400=20,000）。
五、按給付無確定期限者，債務人於債權人得請求給付時，經其
    催告而未為給付，自受催告時起，負遲延責任。其經債權人
    起訴而送達訴狀，或依督促程序送達支付命令，或為其他相
    類之行為者，與催告有同一之效力。遲延之債務，以支付金
    錢為標的者，債權人得請求依法定利率計算之遲延利息。應
    付利息之債務，其利率未經約定，亦無法律可據者，週年利
    率為百分之5。民法第229條第2項、第233條第1項前段及第2
    03條定有明文。查，本件損害賠償之債並無確定給付期限，
    原告請求自刑事附帶民事起訴狀繕本送達翌日起，按年息5%
    計算之利息，並未逾上開規定之範圍，自無不合；查原告上
    開起訴狀繕本係於109年7月3日送達被告收受，有被告於該
    送達證書簽名收受可稽（見本院交附民字卷第37頁），則原
    告甲○○、易○芸各就其勝訴部分，請求上訴人自109年7月4日
    起至清償日止，按週年利率5%計算之利息，洵屬正當。
六、從而，原告依侵權行為損害賠償請求權之法律關係，請求被
    告給付原告甲○○143,162元、原告易○芸20,000元，及均自10
    9年7月4日起至清償日止，按年息5%計算之利息，為有理由
    ，應予准許;逾上開範圍所為請求，為無理由，應予駁回。
七、本件事證已臻明確，兩造其餘攻擊防禦方法及證據資料，核
    與本件判決結果不生影響，爰不一一加以論述，併予敘明。
八、據上論結，本件原告之訴，為一部有理由，一部無理由，依
    民事訴訟法第463條、第385條第1項前段、第79條，判決如
    主文。
中　　華　　民　　國　　110 　年　　1 　　月　　27　　日
                  民事第六庭    審判長法  官  吳上康

                                      法  官  張季芬

                                      法  官  王浦傑
上為正本係照原本作成。
不得上訴。
中　　華　　民　　國　　110 　年　　1 　　月　　27　　日

                                      書記官  蔡曉卿